【裁判字號】    99,訴,615
【裁判日期】    990804
【裁判案由】    損害賠償
【裁判全文】
臺灣高雄地方法院民事判決               99年度訴字第615號
原      告  甲○○
訴訟代理人  唐小菁律師
複  代理人  邱佩芳律師
被      告  乙○○
上列當事人間請求損害賠償事件，經本院刑事庭移送前來（98年
度審附民字第184 號），本院於民國99年7 月21日言詞辯論終結
，判決如下：
    主      文
被告應給付原告新臺幣伍拾萬元，及自民國九十八年九月八日起
至清償日止，按週年利率百分之五計算之利息。
原告其餘之訴駁回。
訴訟費用由被告負擔四分之一，餘由原告負擔。
本判決關於原告勝訴部分得假執行。但被告如以新臺幣伍拾萬元
為原告供擔保後免為假執行。
原告其餘假執行之聲請駁回。
    事實及理由
一、原告主張：被告與伊為相鄰之鄰居，然竟於民國97年10月間
    ，多次自其位於高雄縣鳥松鄉○○村○○路160 巷95號住處
    4 樓，踰越伊位於同巷93號住處4 樓之鐵窗而侵入伊屋內，
    竊取伊之IWC 手錶2 支、大象手機吊飾1 個（此2 者業已歸
    還）及如附表所示之物品，使伊受有財物損失計新臺幣（下
    同）1,058,350 元，又被告侵入伊住處業已侵害伊之隱私權
    ，伊因此內心受有極大的恐懼，精神崩潰而求助於精神科醫
    師，經診斷患有重度憂鬱症，而受有精神上之痛苦，因而請
    求精神慰撫金100 萬元，為此爰本於民法第184 條第1 項、
    第195 條第1 項之規定提起本訴。並聲明：(一)被告應給付原
    告2,058,350 元及自起訴狀繕本送達之翌日即98年9 月8 日
    起至清償日止，按年息5%計算之利息。(二)願供擔保，請准宣
    告假執行。
二、被告則以：伊只有偷竊IWC 手錶2 支、大象手機吊飾1 個，
    及如附表編號1所示其中翡翠戒指1只、編號3、4所示之物及
    6,000 元，至附表所示其他物品伊並無偷竊，另原告請求之
    精神慰撫金過高等語資為抗辯。並聲明：(一)原告之訴駁回。
    (二)如受不利判決，願供擔保請准宣告免為假執行。
三、兩造不爭執事項：
  (一)被告於民國97年10月間，多次自其位於高雄縣鳥松鄉○○村
    ○○路160 巷95號住處4 樓，踰越原告位於同巷93號住處4
    樓之鐵窗，侵入原告房屋內，竊取IWC 手錶2 支、大象手機
    吊飾1 個，及如附表編號1 所示其中翡翠戒指1 只、編號3
    、4 所示之物及6,000 元。
  (二)被告所竊取之IWC 手錶2 支、大象手機吊飾1個業已歸還。
四、得心證之理由
  (一)被告所竊取者為何？就此其所得請求之賠償金額為何？
    按因故意或過失，不法侵害他人之權利者，負損害賠償責任
    ，民法第184 條第1 項前段定有明文。又89年2 月9 日修正
    之民事訴訟法第222 條第2 項增訂，當事人已證明受有損害
    而不能證明其數額或證明顯有重大困難者，法院應審酌一切
    情況，依所得心證定其數額，該增訂含有證明責任規範存在
    價值，損害額證明極度困難時，法院基於全辯論意旨及調查
    證據結果，仍不能獲得損害賠償額確信時，俾使權利容易實
    現，減輕損害額證明之舉證責任，最高法院93年度台上字22
    13號著有裁判要旨可供參照。查：
    1.被告於民國97年10月間，多次自其位於高雄縣鳥松鄉○○
      村○○路160 巷95號住處4 樓，踰越原告位於同巷93號住
      處4 樓之鐵窗，侵入原告房屋內竊取物品已如前述，則被
      告既有前述竊盜之不法行為，侵害原告之財產權，並致其
      受有失竊物品之財產損害，被告就原告失竊財物自應負損
      害賠償責任。
    2.又被告於本院審理時固僅承認竊取IWC 手錶2 支、大象手
      機吊飾1 個，及如附表編號1 所示其中翡翠戒指1 只、編
      號3 、4 所示之物，惟其於兩造協談時坦承竊取手機、卡
      地亞手錶及1 個皮包，且不否認有竊取珍珠1 個，此有協
      談錄音光碟在卷可按，並經原告提出與錄音光碟相符之譯
      文附卷可稽（見本院卷第38至43頁），且為被告所不爭執
      ，而被告固抗辯其係為逃避責任才如此陳述，且其當時所
      稱拿了1 個袋子係指不織布的袋子云云，惟衡情兩造間於
      未興訟前之協談，被告仍未面臨刑事訴追及民事求償訴訟
      ，其所言應較符合實情，且被告若為逃避責任，應否認其
      有偷竊前述物品而非坦承，又兩造協談時，原告之夫問：
      「阿你也拿了我一個皮包去對嗎？」，被告方稱：「嗯，
      一個袋子，我拿那個袋子。」，依此前後對話，被告所稱
      應非指不織布材質之袋子，而係回應原告之夫而答稱其有
      竊取該皮包，是被告抗辯應難採信，其該次竊盜除前述物
      品外，應亦有偷竊手機、卡地亞手錶、皮包及珍珠各1 。
    3.被告抗辯其所竊取之金額僅為6,000 元云云，惟其於警詢
      時肯認其竊取現金6,500 元，並2 次提及其竊取之金額為
      6,500 元，且否認其竊取之翡翠戒指為2 只，此有該偵查
      卷宗影本附卷可稽，則衡以被告於警詢時多次提及竊取之
      金額均為一致，且其當時並非就原告所提失竊物品均承認
      為其所為，卻就上開金額未有爭執，足見其竊取之金額應
      確為6,500 元，而被告於本院審理中固改稱僅竊取現金6,
      000 元，惟此乃係因原告於偵查時向檢察官陳稱其所失竊
      之金額為6,000 元，被告方改稱其僅有偷竊起訴書所載之
      物，而參以前述錄音譯文原告之夫乃係稱失竊現金6,500
      元（見本院卷第40頁），原告於偵查中所述應屬誤稱，並
      衡以被告於警詢時所陳內容，被告抗辯其僅竊取現金6,00
      0 元應不足採。
    4.另原告雖主張被告亦有竊取如附表所示翡翠戒指另2 只、
      大象手機吊飾1 個、MIKIMOTO名片夾1 個、Zegna 零錢包
      1 個及項鍊三條云云，惟此並未於前述錄音中明確提及，
      而原告復無其他舉證以實其說，是其此部分之主張洵難採
      信。
    5.綜上所述，被告所竊取者應為之IWC 手錶2 支、大象手機
      吊飾1 個、如附表編號1 所示其中翡翠戒指1 只、編號3
      至7 及10、11所示之物，而被告所竊取之IWC 手錶2 支、
      大象手機吊飾1 個業已歸還已為前述，是原告所受損害應
      仍有如附表編號1 所示其中翡翠戒指1 只、編號3 至7 及
      10、11所示之物，又如附表編號4 所示者價值7,350 元，
      而如附表編號6 、7 所示之物原告係分別於96年3 月9 日
      、94年4 月8 日以6,680 元、38,000元購入，此有金飾買
      入登記簿、中華電信股份有限公司電子計算機統一發票、
      訂購單在卷可按（見本院卷第57頁、第62至63頁），至其
      他物品原告雖未能舉證證明其價值，惟此些物品均為被告
      所竊且未能追回，已屬不能回復原狀，且亦無法以原物鑑
      定價值，顯屬原告已證明其具有損害而不能證明其數額之
      情況，是本院審酌被告曾陳述其願意賠償原告3 、40萬元
      （見本院卷第33頁），以及原告之夫曾於前述錄音中提及
      「我總不能好幾十萬的東西被你賣2 萬」等語（見本院卷
      第41頁），並參以前述如附表編號4 、6 、7 所示之物的
      價值及購入金額，以及原告失竊之現金金額為6,500 元等
      情，認原告失竊物品之價值及現金應計為40萬元，故而其
      應得向被告請求賠償40萬元，至其逾此範圍之請求，則非
      可採。
  (二)被告上開竊盜行為，是否侵害原告之隱私權、健康權而得請
    求精神慰撫金？
    按不法侵害他人之身體、健康、名譽、自由、信用、隱私、
    貞操，或不法侵害其他人格法益而情節重大者，被害人雖非
    財產上之損害，亦得請求賠償相當之金額，民法第195 條第
    1 項前段定有明文。又所謂隱私權，乃係不讓他人無端地干
    預其個人私的領域的權利，此種人格權，乃是在維護個人尊
    嚴、保障追求幸福所必要而不可或缺者。本件被告乃係侵入
    前址住處臥房內竊取前述物品，此為被告於刑事案件警詢中
    自陳（見警卷影本），且為兩造所不爭執，則被告此侵入原
    告住處臥房個人私領域範圍之行為自構成隱私權之侵害，且
    此並不因侵入住宅竊盜之僅得論以一罪即得謂此之法定權利
    侵害已為財產法益保護意旨吸收而不得請求，又原告於此私
    領域遭人入侵，其就自身私領域安危自有憂慮而受有精神上
    之痛苦，則依上開說明，其自得請求被告賠償相當之慰撫金
    。而查原告名下有房屋1 棟、田賦12筆、土地2 筆及汽車1
    輛，高中畢業，於百貨公司任職，而被告名下沒有財產，高
    中畢業，於設計公司任職等情，此有稅務電子閘門財產所得
    調件明細表等件在卷可稽（見本院卷第14至27頁），且為兩
    造所不爭執，是本院審酌兩造之身分地位、經濟能力及損害
    程度等一切情狀，認原告請求之慰撫金則應以10 萬 元較為
    適當。
五、綜上所述，被告侵入原告住處偷竊，故意不法侵害原告之財
    產權、隱私權，並致其受有前述之財產上損害40萬元及非財
    產上損害10萬元，從而原告依侵權行為之法律關係請求被告
    應給付上開金額及其遲延利息，依法洵屬有據，自應予以准
    許，至其逾此範圍外之請求即為無據，應予駁回。
六、本件原告勝訴部分為所命給付未逾50萬元之判決，爰依職權
    宣告假執行，又被告聲明願供擔保請准宣告免為假執行，經
    核與法並無不合，爰酌定相當之擔保金額准許之。至原告敗
    訴部分，其假執行之聲請即失所依附，應予駁回。
七、本件事證已臻明確，兩造其餘之攻擊防禦方法核與判決結果
    不生影響，毋庸一一論列，併此敘明。
八、據上論結，原告之訴為一部有理由、一部無理由。依民事訴
    訟法第79條、第389 條第1 項第5 款、第392 條第2 項，判
    決如主文。
中    華    民    國    99    年    8     月    4     日
                  民事第四庭  審判長法  官  黃宏欽
                                    法  官  楊淑珍
                                    法  官  楊淑儀
以上正本係照原本作成。
如對本判決上訴，須於判決送達後20日內向本院提出上訴狀。如
委任律師提起上訴者，應一併繳納上訴審裁判費。
中    華    民    國    99    年    8     月    4     日
                                    書記官  王資惠
附表：
┌──┬───────────┬───────┬──┬───────────┬───────┐
│編號│物品                  │請求金額      │編號│物品                  │請求金額      │
├──┼───────────┼───────┼──┼───────────┼───────┤
│1   │翡翠戒指3只           │70萬元        │7   │Cartier手錶1支        │5萬元         │
├──┼───────────┼───────┼──┼───────────┼───────┤
│2   │大象手機吊飾1個       │1,500元       │8   │MIKIMOTO名片夾        │3,000元       │
├──┼───────────┼───────┼──┼───────────┼───────┤
│3   │MIKIMOTO鑲珍珠相框1個 │2,500元       │9   │Zegna零錢包1個        │5,000元       │
├──┼───────────┼───────┼──┼───────────┼───────┤
│4   │金元寶1個             │7,350元       │10  │Jil Sander皮包1個     │18,000元      │
├──┼───────────┼───────┼──┼───────────┼───────┤
│5   │現金                  │6,500元       │11  │MIKIMOTO珍珠1顆       │15萬元        │
├──┼───────────┼───────┼──┼───────────┼───────┤
│6   │NOKIA手機1支          │6,000元       │12  │項鍊三條              │11萬元        │
└──┴───────────┴───────┴──┴───────────┴───────┘

司法院資訊處製作；財團法人民間司法改革基金會備份。
